【裁判字號】    97,上易,967
【裁判日期】    971230
【裁判案由】    侵占
【裁判全文】
臺灣高等法院高雄分院刑事判決         97年度上易字第967號
上  訴  人
即  被  告  甲○○
上列上訴人因侵占案件，不服臺灣高雄地方法院97年度易字第80
9 號中華民國97年10月21日第一審判決（起訴案號：臺灣高雄地
方法院檢察署96年度偵字第18212 號），提起上訴，本院判決如
下：
    主  文
上訴駁回。
甲○○緩刑貳年。
    事  實
一、甲○○於民國96年2 月26日，受乙○○之託而持其簽發如附
    表編號1 支票（由乙○○之妻陳康淑珍交付甲○○）代向他
    人借款，甲○○則持該支票至址設高雄縣大寮鄉○○村○○
    街60號1 樓之華偉交通股份有限公司（下稱華偉公司）借款
    時，因甲○○尚積欠華偉公司行費，華偉公司拒絕甲○○借
    款，而甲○○本應再持該支票轉向他人借款，或將該支票返
    還乙○○，詎甲○○竟意圖為自己不法之所有，變易持有為
    所有之侵占犯意，於事先未獲得乙○○同意借用該支票，竟
    仍交付該支票予華偉公司，並同意華偉公司用以抵繳其所積
    欠行費，而以此方式將其原持有乙○○所有如附表編號1 支
    票侵占入己。甲○○乃於翌日（27日）向乙○○稱須另以第
    三人為發票人之支票始能持票調現，乙○○則由其妻陳康淑
    珍將如附表編號2 支票交付甲○○再委代向他人借款；甲○
    ○即持該支票向黃金城借款而交付新台幣（下同）11萬元給
    陳康淑珍，但未向陳康淑珍表明係以附表編號1 、2 之何支
    票借款，之後亦一直未返還附表編號1 支票，致乙○○夫妻
    誤為上開款項係甲○○持附表編號1 支票所借得。嗣於警方
    調查乙○○明知附表編號2 支票並未遺失而犯未指定犯人誣
    告罪時（乙○○犯未指定犯人誣告罪，業據原審判決有罪確
    定），因而循線查獲上情。
二、案經臺南市政府警察局第五分局報告臺灣臺南地方法院檢察
    署檢察官呈請臺灣高等法院檢察署檢察長令轉臺灣高雄地方
    法院檢察署檢察官偵查起訴。
    理  由
一、證據能力：
    後述關於證人於審判外之陳述及卷附書證之傳聞證據等部份
    ，檢察官、被告、辯護人已於本院審理調查上開證據時均知
    係屬傳聞證據，而就此證據能力均表示無意見，即同意作為
    證據，且本院認為以之作為本案認定之證據，均與待證事實
    具有關聯性，且無證據證明此等證詞有何非出於任意性，或
    書證有何遭變造或偽造情事，作為本案之證據亦屬適當，依
    刑事訴訟法第159 條之5 第1 項規定，自得為證據。
二、訊據上訴人即被告甲○○固承認伊於上開時間，受乙○○之
    託而由其妻陳康淑珍交付附表編號1 、2 支票，伊先後向華
    偉公司及黃金城持票借款，附表編號1 支票由華偉公司持有
    抵扣伊積欠行費，另附表編號2 支票由伊借得款項交付陳康
    淑珍等情，惟否認上開侵占犯行，辯稱：伊持附表編號1 支
    票向華偉公司借錢時，因積欠華偉公司行費而遭華偉公司沒
    收，伊就向乙○○表示要用第三人簽發支票才能借錢，並向
    乙○○借用附表編號1 支票而獲乙○○同意，附表編號1 支
    票係伊向乙○○借用，伊並無侵占該支票犯意云云。經查：
(一)、被告於上開時間受證人乙○○之託，持其妻即證人陳康淑珍
    所交付附表編號1 支票向華偉公司借款，但被告將該支票交
    付華偉公司後，係用以抵繳其本身積欠華偉公司之行費，並
    未取得任何款項；又被告復持乙○○託陳康淑珍所交付附表
    編號2 支票向證人黃金城調現，調得款項後扣除利息餘額交
    付陳康淑珍等情，業據被告供承在卷（偵卷第47頁、原審卷
    第24頁），並據證人乙○○、陳康淑珍夫妻於偵查、原審證
    述明確，另證人黃金城於警詢亦稱：甲○○有持如附表編號
    2 支票向我借款等語（偵卷第10頁），並有如附表編號2 支
    票影本（偵卷第17頁）及乙○○票據信用查詢紀錄存卷可憑
    （偵卷第48至49頁），足徵證人乙○○於96年2 月26日推其
    妻陳康淑珍交付附表編號1 支票予被告之目的，顯係委託被
    告持以向他人借款之用，證人乙○○事先並無將該支票借予
    被告之意甚明。
(二)、被告持該支票用以抵扣其所積欠華偉公司行費情形，票主乙
    ○○既然事先毫不知情且未同意，則被告於持該支票至華偉
    公司時，當已明知其無任意處分該支票之權，然被告在未取
    得乙○○同意下，逕行本於票主之地位，擅將該支票抵充自
    己積欠華偉公司行費，被告係基於意圖為自己不法所有之犯
    意，而有處分附表編號1 支票之侵占犯意明確；且侵占罪為
    即成犯，被告於其將附表編號1 支票易持有為所有之時，即
    任由持有該支票之華偉公司抵付自己債務時，被告侵占犯行
    即告成立，縱然被告事後有取得乙○○之同意借票，亦僅屬
    被告犯後承擔該支票債務之民事責任範疇，尚無解其侵占犯
    行之成立。
(三)、證人陳康淑珍、乙○○雖於原審證述被告持附表編號1 支票
    ，有借得11萬元交付陳康淑珍等情（原審卷第19、22頁），
    惟被告持附表編號1 支票並未向華偉公司借得款項，而係持
    附表編號2 支票才向證人黃金城借到錢等事實，已如前述，
    則被告殊無可能在陳康淑珍交付附表編號2 支票前，即取得
    11萬元並交付陳康淑珍，又被告於交付11萬元時，未向乙○
    ○或陳康淑珍言明係何票據借得之款項，方致乙○○及陳康
    淑珍誤認該11萬元係以附表編號1 支票借得，是證人乙○○
    及陳康淑珍上開原審證述應屬記憶錯誤之出入，自難採為有
    利於被告之認定。被告上開侵占犯行事證明確，堪以認定。
三、按刑法上之侵占罪，以侵占自己持有他人之物為其特質，至
    其持有之原因如何，可以不問，故就處理他人事務之持有物
    ，以不法所有之意思，據為己有，係屬侵占罪，而非背信罪
    （最高法院30年上字第2633號判例意旨可資參照）。本件被
    告甲○○將其基於委任關係所持有附表編號1 支票，以不法
    所有之意思予以侵占入己，核其所為，係犯刑法第335 條第
    1 項之侵占罪。
四、原判決關於被告甲○○部分因認其罪證明確，而適用刑法第
    335 條第1 項、第41條第1 項前段，刑法施行法第1 條之1
    ，中華民國九十六年罪犯減刑條例第2 條第1 項第3 款、第
    7 條等規定，並審酌被告受託為乙○○調借款項，不思誠實
    履行義務，竟因一己貪念將附表編號1 支票侵占入己，侵占
    金額雖非鉅及其犯後態度等一切情狀，量處有期徒刑4 月，
    並考量被告年齡、學歷、家庭經濟狀況及職業後，諭知以新
    台幣1,000 元折算1 日之易科罰金折算標準，復敘明被告之
    犯罪時間係於96年4 月24以前，且所犯之罪核與中華民國九
    十六年罪犯減刑條例第2 條第1 項之規定相符，復無同條例
    第3 條之除外情事存在，應依該條例第2 條第1 項第3 款、
    第7 條規定，減其宣告刑二分之一，為有期徒刑2 月，並諭
    知同前之易科罰金折算標準。
五、經核原判決關於被告甲○○部分認事用法，尚無不合，量刑
    亦屬允當。被告上訴指摘原判決不當，為無理由，應予駁回
    。復查被告雖曾於79年間因傷害罪，經本院判決有期徒刑4
    月，於79年11月14日易科罰金執行完畢，但被告於前因故意
    犯罪受有期徒刑以上刑之宣告執行完畢後，5 年以內未曾因
    故意犯罪受有期徒刑以上刑之宣告，有台灣高等法院被告全
    國前案紀錄表附卷可稽（本院卷第13頁），又被告所侵占之
    附表編號1 支票並未兌現一節，亦據證人乙○○於原審證實
    在卷（原審卷第24頁），則被告原積欠華偉公司此部分之行
    費債務仍未消滅，被告於犯後並未實際獲利，經考量被告全
    案犯罪情節，足認被告經此偵審程序及論罪科刑之教訓，當
    知警惕應無再犯之虞，本院認其所宣告之刑，以暫不執行為
    適當，爰併宣告緩刑2 年。
六、原判決關於同案被告乙○○犯未指定犯人誣告罪部分，業據
    原審判決有罪確定，附此敘明。
據上論斷，應依刑事訴訟法第368 條，刑法第74條第1 項第2 款
，判決如主文。
本案經檢察官許月雲到庭執行職務。
中    華    民    國    97    年    12    月    30    日
                刑事第一庭  審判長法  官  郭雅美
                                  法  官  徐美麗
                                  法  官  張意聰
以上正本證明與原本無異。
本判決不得上訴。
中    華    民    國    97    年    12    月    30    日
                                  書記官  陳金
附表：
┌──┬───┬─────┬────┬──────┬─────┐
│編號│發票人│票面金額  │發票日  │付款人      │支票號碼  │
│    │      │（新台幣）│（民國）│            │          │
├──┼───┼─────┼────┼──────┼─────┤
│1   │乙○○│118,550 元│96年4 月│寶華商業銀行│000000000 │
│    │      │          │30日    │前鎮分行    │          │
├──┼───┼─────┼────┼──────┼─────┤
│2   │弘達工│128,550 元│96年5 月│高雄市第三信│MAS0000000│
│    │程行康│          │15日    │用合作社前鎮│          │
│    │許美芬│          │        │分社        │          │
└──┴───┴─────┴────┴──────┴─────┘
附錄本判決論罪科刑法條全文：
刑法第335條第1項
意圖為自己不法之所有，而侵占自己持有他人之物者，處5年以
下有期徒刑、拘役或科或併科1千元以下罰金。


司法院資訊處製作；財團法人民間司法改革基金會備份。
